臺灣高雄地方法院鳳山簡易庭裁定
111年度鳳秩聲字第5號
移送機關    高雄市政府警察局鳳山分局
異 議 人    陳盈安  



上列聲明異議人即受處分人因違反社會秩序維護法案件，對於原
處分機關即高雄市政府警察局鳳山分局民國111年8月29日高市警
鳳分偵字第11174076900號處分書聲明異議，本院裁定如下：
    主  文
原處分撤銷。
陳盈安不罰。
    理  由
一、按被處罰人不服警察機關之處分者，得於處分書送達之翌日
    起5 日內聲明異議；聲明異議，應以書狀敘明理由，經原處
    分之警察機關向該管簡易庭為之；原處分之警察機關認為聲
    明異議不合法定程式或聲明異議權已經喪失或全部或一部無
    理由者，應於收受聲明異議書狀之翌日起3日內，送交簡易
    庭，並得添具意見書；簡易庭認為聲明異議無理由者，應以
    裁定駁回之。認為有理由者，以裁定將原處分撤銷或變更之
    ，社會秩序維護法第55條、第56條後段及第57條第2項分別
    定有明文。查本件原處分機關以民國111年8月29日高市警鳳
    分偵字第11174076900號處分書裁處異議人新臺幣（下同）1
    ,000元，並於同年9月1日送達異議人，異議人於同年9月5日
    聲明異議等情，有前揭異議書、處分書、送達證書等件在卷
    可稽（本院卷第7、19至21頁），是異議人聲明異議並未逾
    異議期間，合先敘明。
二、原處分意旨略以：異議人於111年8月9日6時56分許，在高雄
    市鳳山區鳳農果菜市場2樓停車場，與案外人吳堃琳互毆，
    違反社會秩序維護法第87條第2款規定，處罰鍰1,000元等語
    。
三、聲明異議意旨略以：異議人於上開時、地，係被吳堃琳單方
    面毆打，並沒有與吳堃琳互毆，原處分機關之裁處並無理由
    ，為此依法聲明異議等語。
四、按犯罪事實應依證據認定之，無證據不得認定犯罪事實；不
    能證明被告犯罪或其行為不罰者，應諭知無罪之判決，刑事
    訴訟法第154條第2項、第301條第1項分別定有明文，並為社
    會秩序維護法第92條所準用；又依社會秩序維護法第45條第
    2項之規定，警察機關移請裁定之案件，該管簡易庭認為不
    應處罰為適當者，得逕為不罰之裁定。次按犯罪事實之認定
    ，應憑證據，如未能發現相當證據或證據不足以證明被告犯
    罪時，自不能以推測或擬制之方法，以為裁判之基礎（最高
    法院111年度台上字第4136號判決、106年度台上字第3252號
    判決意旨參照）。復按互相鬥毆者，處18,000元以下罰鍰，
    固為社會秩序維護法第87條第2款明文。準此，所謂鬥毆，
    乃指互相打架之意，若當事人間並無鬥毆之動機，且就行為
    有合理之解釋，即無從僅就其行為外觀即論斷其主觀具有鬥
    毆故意。
五、經查：
　㈠異議人於上開時、地與吳堃琳發生肢體衝突，致異議人受有
    頭皮撕裂傷2處各約8公分和6公分、左上臂挫瘀傷等傷勢（
    下稱系爭傷害）之事實，有國軍高雄總醫院附設民眾診療服
    務處診斷證明書、系爭傷害照片、吳堃琳及異議人之警詢筆
    錄、現場照片附卷可憑（本院卷第11至15、27至30、37至40
    、51至53頁），自堪認定。
　㈡原處分機關認定異議人與吳堃琳互相鬥毆，無非以吳堃琳及
    異議人之警詢筆錄為其憑據(本院卷第27至30、37至40頁)。
    查異議人於警詢時稱：我於111年8月9日6時50分在鳳農果菜
    市場2樓停車場遇到吳堃琳，吳堃琳沒說什麼就拿黃色有長
    度的鈍器往我頭部、身體揮打，我的頭被他打到後就頭暈不
    醒人事，醒過來才知道人在醫院；我沒有動手打吳堃琳等語
    (本院卷第39頁)。吳堃琳於警詢時稱：我於111年8月9日6時
    50分在鳳農果菜市場2樓停車場巧遇異議人，我便與異議人
    起口角爭執，異議人先將我推倒在地，我倒地後順手將地上
    木板條撿起，朝異議人身上打過去，我看見他額頭流血，我
    隨即撥打119報案；我雙手持地上木板條，寬約10公分、長
    約60至70公分朝異議人身上揮過去，異議人就倒地未再還手
    ，我也沒有再打他了；因我與異議人互毆，傷勢（位於臉部
    左邊顴骨）是異議人徒手朝我頭部揮打造成等語(本院卷第2
    8至29頁)。是依吳堃琳前開警詢所述，先稱異議人將吳堃琳
    推倒在地後，其倒地後順手持地上木板條毆打異議人等語；
    復稱異議人徒手朝我頭部揮打造成左邊顴骨受傷等語，顯見
    吳堃琳主張異議人攻擊之態樣究竟是將其推倒在地或徒手毆
    打其頭部，前述陳述已不一致。又縱認異議人有推倒吳堃琳
    之行為，吳堃琳倒地後之受傷部位理應位於下半身，較符合
    常情，而非位於臉部左邊顴骨。再觀諸吳堃琳臉部左邊顴骨
    受有破皮滲血一小洞之傷勢(下稱A傷害)，有A傷害照片在卷
    可稽(本院卷第55頁)，然依吳堃琳前開警詢所述，異議人既
    係徒手毆打吳堃琳頭部致受有A傷害，吳堃琳頭部傷勢理應
    會係呈現紅腫、瘀青或有手掌痕，然以肉眼觀察A傷害之外
    觀僅為一小洞，似遭尖銳物刺傷所致，顯非異議人徒手攻擊
    所致。
  ㈢從而，卷內除吳堃琳之陳述及A傷害照片外，無其他具體證據
    可資佐證異議人與吳堃琳互相鬥毆之行為，原處分機關認異
    議人違反社會秩序維護法第87條第2款規定，而對異議人處
    以罰鍰1,000元，尚有未洽，異議人請求撤銷原處分，為有
    理由，自應將原處分撤銷，另為不罰之諭知。　
六、依社會秩序維護法第57條第2項後段，裁定如主文。　
中　　華　　民　　國　　111 　年　　11　　月　　29　　日
          　　　　鳳山簡易庭  法　官  藍雅筠
以上正本係照原本作成。　　　　　　　　　
本裁定不得抗告。
中　　華　　民　　國　　111 　年　　11　　月　　29　　日
                              書記官  蔡毓琦